臺灣板橋地方法院刑事判決　　　　　　 100年度訴字第1737號
公　訴　人　臺灣板橋地方法院檢察署檢察官
被　　　告　高志臻
上列被告因違反毒品危害防制條例案件，經檢察官提起公訴（10
0 年度毒偵字第3393號），由本院合議庭裁定改依簡式審判程序
審理，並判決如下：
    主  文
高志臻施用第壹級毒品，累犯，處有期徒刑玖月，扣案之注射針
筒貳支均沒收。
    事  實
一、高志臻前曾於民國87年間因施用毒品案件，經依臺灣宜蘭地
    方法院87年度毒聲字第241 號裁定送觀察、勒戒後，認無繼
    續施用毒品之傾向，業於87年11月3 日觀察勒戒執行完畢而
    釋放，並由臺灣宜蘭地方法院檢察署檢察官於87年11月4 日
    以87年度偵字第2921號為不起訴處分確定；復於88年間因施
    用毒品案件，經依臺灣宜蘭地方法院88年度毒聲字第1178號
    裁定送觀察、勒戒後，亦認無繼續施用毒品之傾向，已於89
    年4 月24日觀察勒戒執行完畢而釋放，並由臺灣宜蘭地方法
    院檢察署檢察官於89年4 月24日以89年度毒偵緝字第89號為
    不起訴處分確定；此外，（一）於90年間因違反毒品危害防
    制條例案件，經臺灣宜蘭地方法院90年度訴字第168 號各判
    處有期徒刑8 月、4 月，應執行有期徒刑10月確定（強制戒
    治部分，則於91年1 月25日停止戒治付保護管束而釋放，其
    後又經撤銷停止戒治，於92年1 月4 日始強制戒治執行完畢
    ）；（二）於同年間因違反毒品危害防制條例案件，經臺灣
    宜蘭地方法院90年度訴字第405 號各判處有期徒刑9 月、5
    月，應執行有期徒刑1 年確定；（三）於91年因違反毒品危
    害防制條例案件，經臺灣高等法院91年度上易字第2051號判
    處有期徒刑10月確定；（四）於91年間因竊盜案件，經臺灣
    宜蘭地方法院91年度簡上字第16號判處有期徒刑3 月確定；
    （五）於91年間因違反毒品危害防制條例案件，經臺灣宜蘭
    地方法院91年度訴字第247 號判處有期徒刑7 月確定；（六
    ）於94年間因違反毒品危害防制條例案件，經臺灣板橋地方
    法院（下稱本院）94年度訴字第1570號判處有期徒刑1 年確
    定；（七）於94年間因竊盜案件，經臺灣宜蘭地方法院94年
    度羅簡字第283 號判處有期徒刑6 月確定；（八）於95年間
    因竊盜案件，經臺灣高等法院95年上易字第1542號判處有期
    徒刑2 年2 月確定，其後上開（一）至（七）案件均經本院
    96 年 度聲減字第5316號裁定減刑，並與上開（八）案件合
    併定應執行有期徒刑2 年7 月確定，經入監執行後，甫於98
    年6 月12日縮刑假釋出監，並於99年1 月19日假釋付保護管
    束期滿，未經撤銷假釋，其未執行之刑以已執行完畢論，詎
    其猶不知悔改，且仍未戒除毒癮，竟又基於施用第1 級毒品
    海洛因之犯意，於100 年5 月1 日12時許，在位於新北市○
    ○區○○路1 段214 號麥當勞速食店內之廁所，以將毒品海
    洛因置入針筒後注射至體內之方式，施用毒品海洛因1 次，
    嗣於同日13時許，為警在該處當場查獲，並扣得施用海洛因
    之注射針筒2 支，此間經警方採集其尿液送請檢驗之結果，
    呈毒品鴉片類陽性反應，始循線查知上情。
二、案經新北政府警察局永和分局報告臺灣板橋地方法院檢察署
    檢察官偵查起訴。
    理  由
一、上開犯罪事實，業經被告高志臻於本院審理時自白不諱，並
    有台灣檢驗科技股份有限公司100 年5 月13日UL/2011/0000
    0000號濫用藥物檢驗報告及新北政府警察局永和分局查獲違
    反毒品危害防制條例案件犯嫌代碼對照表各1 張附卷可稽，
    以及扣案之注射針筒2 支可資佐證，足認被告自白要與事實
    相符。再者，被告有事實欄所示之施用毒品前科，亦有臺灣
    高等法院被告前案紀錄表1 份在卷可參，是被告犯本件施用
    毒品海洛因之罪，其事證明確，應依法論科。
二、按施用第1 、2 級毒品為犯罪行為，毒品危害防制條例第10
    條定有處罰明文。故施用第1 、2 級毒品者，依上揭規定本
    應科以刑罰，惟基於刑事政策，對合於一定條件之施用者，
    則依同條例第20條、第23條之規定，施以觀察、勒戒或強制
    戒治之保安處分。又毒品危害防制條例於92年7 月9 日修正
    公佈，自93年1 月9 日施行。其中第20條、第23條將施用毒
    品之刑事處遇程式，區分為「初犯」及「5 年內再犯」、「
    5 年後再犯」。依其立法理由之說明：「初犯」，經觀察、
    勒戒或強制戒治後，應為不起訴處分或不付審理之裁定；「
    5 年內再犯」者，因其再犯率甚高，原實施之觀察、勒戒及
    強制戒治既已無法收其實效，爰依法追訴或裁定交付審理。
    至觀察、勒戒或強制戒治執行完畢釋放後，「5 年後再犯」
    者，前所實施之觀察、勒戒或強制戒治已足以遮斷其施用毒
    品之毒癮，為期自新及協助其斷除毒癮，仍適用「初犯」規
    定，始應先經觀察、勒戒、強制戒治之程式。從而依該次修
    正後之規定，僅限於「初犯」及「5 年後再犯」二種情形，
    應先經觀察、勒戒或強制戒治之程式，此乃該條例第10 條
    之例外規定。倘被告於5 年內已再犯，經依法追訴處罰，縱
    其第3 次（或第3 次以上）再度施用毒品之時間，在初犯經
    觀察、勒戒或強制戒治執行完畢釋放5 年以後，因與單純之
    「5 年後再犯」之情形有別，不合於「5 年後再犯」之例外
    規定；且因已於「5 年內再犯」，顯見其再犯率甚高，原實
    施觀察、勒戒或強制戒治，已無法收其實效，即應回歸原則
    性規定，由檢察官逕行起訴，依該條例第10條處罰（最高法
    院96年度台非字第69號判決可資參照）。查本件被告於87、
    88年間因施用毒品案件，先後2 次經法院裁定送觀察、勒戒
    後，均認無繼續施用毒品之傾向，業於87年11月3 日、89年
    4 月24日觀察勒戒執行完畢而釋放，並分別由檢察官為不起
    訴處分確定，其後又執行強制戒治，嗣於92年1 月4 日始強
    制戒治完畢，已如前述，則雖本件再犯之時間，係在最後1
    次經強制戒治執行完畢釋放之5 年以後，亦屬「已於5 年內
    再犯」後之施用毒品情形，應依該條例第10條處罰，合先敘
    明。
三、核被告所為，係犯毒品危害防制條例第10條第1 項施用第1
    級毒品罪。又其施用前後持有第1 級毒品海洛因之低度行為
    ，應為施用第1 級毒品海洛因之高度行為所吸收，不另論罪
    。另查：被告於（一）90年間因違反毒品危害防制條例案件
    ，經臺灣宜蘭地方法院90年度訴字第168 號各判處有期徒刑
    8 月、4 月，應執行有期徒刑1 0 月確定；（二）於同年間
    因違反毒品危害防制條例案件，經臺灣宜蘭地方法院90年度
    訴字第405 號各判處有期徒刑9 月、5 月，應執行有期徒刑
    1 年確定；（三）於91年因違反毒品危害防制條例案件，經
    臺灣高等法院91年度上易字第2051號判處有期徒刑10月確定
    ；（四）於91年間因竊盜案件，經臺灣宜蘭地方法院91年度
    簡上字第16號判處有期徒刑3 月確定；（五）於91年間因違
    反毒品危害防制條例案件，經臺灣宜蘭地方法院91年度訴字
    第247 號判處有期徒刑7 月確定；（六）於94年間因違反毒
    品危害防制條例案件，經臺灣板橋地方法院（下稱本院）94
    年度訴字第1570號判處有期徒刑1 年確定；（七）於94年間
    因竊盜案件，經臺灣宜蘭地方法院94年度羅簡字第283 號判
    處有期徒刑6 月確定；（八）於95年間因竊盜案件，經臺灣
    高等法院95年上易字第1542號判處有期徒刑2 年2 月確定，
    其後上開（一）至（七）案件均經本院96年度聲減字第5316
    號裁定減刑，並與上開（八）案件合併定應執行有期徒刑2
    年7 月確定，經入監執行後，甫於98年6 月12日縮刑假釋出
    監，並於99年1 月19日假釋付保護管束期滿，未經撤銷假釋
    ，其未執行之刑以已執行完畢論一節，有臺灣高等法院被告
    前案紀錄表1 份在卷足憑，其於5 年以內故意再犯本件有期
    徒刑以上之罪，為累犯，應依刑法第47條第1 項規定加重其
    刑。爰審酌被告前已有施用毒品之前科，並先後2 次經觀察
    、勒戒及強制戒治之戒毒療程，始終未能戒除毒品之誘惑，
    且其正值壯年，身心健全，尚有工作能力，竟不思努力工作
    ，尋求正常生活，僅因一時工作繁忙，即又開始沾染施用毒
    品之惡習，戕害身心不淺，並衡諸其生活狀況、施用毒品之
    手段、動機等一切情狀，各量處如主文所示之刑，以及定其
    應執行之刑，以資懲儆。至扣案之注射針筒2 支，係被告所
    有供施用毒品海洛因所用之物，應依刑法第38條第1 項第2
    款宣告沒收。
四、末按「除被告所犯為死刑、無期徒刑、最輕本刑為3 年以上
    有期徒刑之罪或高等法院管轄第一審案件者外，於前條第1
    項程序進行中，被告先就被訴事實為有罪之陳述時，審判長
    得告知被告簡式審判程序之旨，並聽取當事人、代理人、辯
    護人及輔佐人之意見後，裁定進行簡式審判程序。」刑事訴
    訟法第273條之1第1 項定有明文。查本件被告所犯毒品危害
    防制條例第10條第1 項之罪，並非最輕本刑為3 年以上有期
    徒刑之罪，且被告於本院100 年8 月22日準備程序進行中，
    復就被訴之事實為有罪之陳述，經告知被告簡式審判程序之
    旨，被告及公訴人對於本件改依簡式審判程序審理均表示同
    意，是本院即依前揭刑事訴訟法規定，裁定本件進行簡式審
    判程序，附此敘明。
據上論斷，應依刑事訴訟法第273條之1 第1項、第299條第1項前
段，毒品危害防制條例第10條第1 項，刑法第11條前段、第47條
第1 項、第38條第1 項第2 款，判決如主文。
本案經檢察官黃嘉妮到庭執行職務。
中    華    民    國    100   年    8     月    22    日
                          刑事第十八庭
                                法  官  楊仲農
上列正本證明與原本無誤。
如不服本判決，應於判決送達後10日內敘明上訴理由，向本院提
出上訴狀(應附繕本)，上訴於臺灣高等法院。其未敘述上訴理
由者，應於上訴期間屆滿後20日內向本院補提理由書「切勿逕送
上級法院」。
                                書記官  田世杰
中    華    民    國   100    年    8     月    22    日
附錄本判決論罪之法律條文：
毒品危害防制條例第10條：
施用第一級毒品者，處六月以上五年以下有期徒刑。
施用第二級毒品者，處三年以下有期徒刑。